臺灣板橋地方法院刑事判決　　　　　　　　　　　　九十一年度易字第一五六號
　　公　訴　人　臺灣板橋地方法院檢察署檢察官
　　被　　　告　甲○○
右列被告因偽造文書等案件，經提起公訴（九十一年度偵字第六七六一號），爰判決
如左：
    主  文
甲○○變造國民身分證，足以生損害於公眾及他人，累犯，處有期徒刑肆月，如易科
罰金，以參佰元折算壹日，扣案經變造之身分證上甲○○照片壹張沒收；又以加害生
命、身體之事，恐嚇他人致生危害於安全，累犯，處有期徒刑肆月，如易科罰金，以
參佰元折算壹日；又共同意圖為自己不法之所有，以恐嚇使人將本人之物交付，未遂
，累犯，處有期徒刑肆月，如易科罰金，以參佰元折算壹日。應執行有期徒刑拾月，
如易科罰金，以參佰元折算壹日，扣案經變造之身分證上甲○○照片壹張沒收。
    事  實
甲○○前因竊盜、妨害自由、傷害、偽造文書案件，分別經法院判處有期徒刑六月、
六月、六月、五月確定，均接續執行，甫於八十九年三月九日執行完畢，仍不知悔改
，而為下列犯行：
(一)甲○○於民國（下同）九十一年二月間之某日，在台北市士林地區某處，拾獲丙○○遺失之國民身分證（下稱身分證），竟意圖為自己不法之所有，將前開身分證侵
  占入己，並於同年四月間某日，在台北縣三重市，換貼自己之照片於身分證上而變
  造之，足以生損害於戶政機關對於身分證管理之正確性及丙○○。
(二)甲○○因不滿其友人乙○○避不見面，即於九十一年三月三十一日二十一時四十五
  分許，在台北縣三重市○○○路五十巷十八號前，將自行書寫之恐嚇字條一張，貼
  於乙○○停放之ＲＦＴ－九五五號機車儀表板上，內容為：「秋萍，業已再次重返
  社會了，不要再已（錯別字，應為「以」）沈默和不回應來對我，很多事情會發生
  是不可預防且是法律和警察所管不到的，別跟我玩花樣，我只要感覺不對話，到時
  你就後悔莫及，限今日速打0000000000，切記！切記！」，乙○○見到
  字條，心生恐懼，即打電話與甲○○聯絡，甲○○又在電話中接續恐嚇乙○○說，
  要乙○○嚐嚐眾叛親離的滋味，並稱已幫乙○○印好訃文等語，致乙○○畏懼。
(三)甲○○意圖為自己不法之所有，於九十一年四月二日，與自稱「楊豐原」，真實姓
  名不詳之成年友人基於共同恐嚇取財之犯意聯絡，由「楊豐原」傳行動電話簡訊予
  乙○○，要乙○○「至銀行提領新台幣（下同）五十萬元至一百萬元，切記別搞鬼
  計，否則一切後果自行看著辦」，使乙○○心生畏懼。嗣經乙○○報案，佯稱願意
  付款，而與甲○○相約於同年四月三日十一時，在台北縣三重市○○○路二八一號
  見面交錢，甲○○於該日十一時二十分許到達後，隨即為警逮捕，並當場扣得前開
  變造之丙○○身分證，經訴由偵查起訴。
    理  由
一、犯罪事實(一)部分，業據被害人丙○○於警訊中指訴明確，並有經換貼被告照片變
    造之丙○○身分證影本在卷可稽，被告於本院審理時亦自白不諱，此部份犯行堪
    予認定。犯罪事實(二)、(三)部分，均據證人乙○○指證述明確，復有恐嚇字條影本
    附卷可稽，且前開紙條上所記載之行動電話Ｚ000000000號，確係被告
    申請使用，有本院依職權調查之和信電訊股份有限公司（下稱和信公司）行動電
    話服務申請書在卷可稽。被告於本院審理時供述：我戒治回來，乙○○都避不見
    面，我很生氣，才會貼字條，後來她打電話來，我們吵架，我就說已經幫她印好
    訃聞，後來她問我到底想怎樣才能放過她，我說我不方便開口，有需要的話，會
    請我朋友通知她，後來我就託楊豐原傳簡訊給她，她就約我到咖啡屋並報警抓我
    等語，本院認為，向人稱「很多事情會發生是不可預防，且是法律和警察所管不
    到的」、「我已經幫你印好訃文」、「到銀行領錢，別搞鬼，否則後果自己看著
    辦」等語，就客觀情狀，應係以加害生命、身體之事恐嚇他人，且足以使他人心
    生畏懼，況主觀上，乙○○亦表示因此心生恐懼，是被告所辯並無恐嚇、恐嚇取
    財之意圖，只是要約乙○○出來見面云云，即不足採信。綜上，被告犯行堪予認
    定。
二、犯罪事實(一)部分，被告係犯刑法第三百三十七條之侵占遺失物罪、第二百十二條
    之變造特種文書罪，兩罪間有方法結果之牽連關係，為牽連犯，應依刑法第五十
    五條之規定，從一重之變造特種文書罪處斷。犯罪事實(二)部分，被告係犯刑法第
    三百零五條之恐嚇罪，被告先以字條要求乙○○以電話聯絡，復在電話中電話恐
    嚇乙○○，應係基於同一恐嚇犯意下之接續行為，只論以一罪，此部份公訴人於
    「犯罪事實欄」業已敘明，卻未於「證據並所犯法條欄」引用刑法第三百零五條
    條文，仍認業已起訴，而係漏引法條，附此敘明。犯罪事實(三)部分，被告係犯刑
    法第三百四十六條第三項、第一項之恐嚇取財未遂罪，被告與「楊豐原」間，有
    犯意聯絡、行為分擔，為共同正犯，又其等雖已著手恐嚇行為之實施，惟乙○○
    報警處理，並未交付財物，而未生取財之結果，其犯罪尚屬未遂，爰依刑法第二
    十六條前段之規定減輕其刑。被告甲○○所犯三罪間，犯意各別，行為互殊，應
    分論併罰。被告甫於八十九年三月九日執行有期徒刑完畢，五年內再犯本案有期
    徒刑以上之罪，為累犯，應依刑法第四十七條之規定加重其刑，並依法先加後減
    之。爰審酌被告之犯罪動機、目的、手段，及其品性、犯罪對乙○○、丙○○所
    生之損害非輕，及犯罪後坦承犯行，態度尚可等一切情狀，量處如主文所示之刑
    ，並定其應執行刑及諭知易科罰金之折算標準。扣案經變造之丙○○身分證上，
    被告所有供犯罪所用之照片一張，應依刑法第三十八條第一項第二款宣告沒收，
    公訴人未就此聲請沒收，卻請求將扣案恐嚇字條、切結書沒收，然上開字條、切
    結書雖係被告所書寫，但已交付予乙○○，為乙○○所有，並非被告所有，公訴
    人聲請沒收，即有未洽，均予敘明。
據上論斷，應依刑事訴訟法第二百九十九條第一項前段，刑法第二十八條、第三百三
十七條、第二百十二條、第三百零五條、第三百四十六條第三項、第一項、第二十六
條前段、第五十五條、第五十一條第五款、第四十七條、第四十一條第一項前段、第
二項、第三十八條第一項第二款，罰金罰鍰提高標準條例第一條前段、第二條，判決
如主文。
本案經檢察官陳炎辰提起公訴，檢察官毛有增到庭執行職務。
中      華      民      國    九十一    年      八      月    二十九    日
                                          法  官    蕭  一  弘
右正本證明與原本無異。
如不服本判決，應於判決送達後十日內，向本院提出上訴狀。
                                         書記官     郭  玉  芬
中      華      民      國    九十一    年      八      月    二十九    日
附錄法條：
刑法第二百十二條
偽造、變造護照、旅券、免許證、特許證及關於品行、能力、服務或其他相類之證書
、介紹書，足以生損害於公眾或他人者，處一年以下有期徒刑，拘役或三百元以下罰
金。
刑法第三百零五條
以加害生命、身體、自由、名譽、財產之事恐嚇他人，致生危害於安全者，處二年以
下有期徒刑、拘役或三百元以下罰金。
刑法第三百四十六條
意圖為自己或第三人不法之所有，以恐嚇使人將本人或第三人之物交付者，處六月以
上五年以下有期徒刑，得併科一千元以下罰金。
以前項方法得財產上不法之利益或使第三人得之者，亦同
前二項之未遂犯，罰之。
